最高法院刑事判決　　　　　　九十六年度台上字第七０六五號
上　訴　人　甲○○
　　　　　　　　　　（
上列上訴人因違反毒品危害防制條例案件，不服台灣高等法院高
雄分院中華民國九十六年八月二十八日第二審判決（九十六年度
上訴字第一四四四號，起訴案號：台灣高雄地方法院檢察署九十
六年度偵字第一一一四一號），提起上訴，本院判決如下：
    主  文
原判決撤銷，發回台灣高等法院高雄分院。
    理  由
本件原判決認定：上訴人甲○○明知愷他命（Ketamine，俗稱Ｋ
他命）為毒品危害防制條例第二條第二項第三款所規定之第三級
毒品，未經許可，不得製造、販賣，竟基於販賣愷他命營利之犯
意，駕駛其母所有車牌號碼6682-ME 號自用小客車，於民國九十
六年四月八日凌晨一、二時許，在屏東縣恆春鎮墾丁海洋音樂季
地點鄰近的船帆石附近路邊，向姓名年籍不詳，綽號「小陳」之
成年男子，以總價新台幣（下同）三十萬元，販入愷他命三包（
含包裝袋，各包驗前毛重分別為105.9公克、500公克、1000公克
；驗後毛重分別為105.83公克、499.97公克、999.966 公克），
因上訴人當時僅攜現金十五萬元許，乃先給付十五萬元，綽號「
小陳」之男子即將上開愷他命三包交付上訴人受領，雙方約定欠
款十五萬元俟上訴人日後返回高雄再連絡清償事宜。上訴人取得
上開愷他命，即攜回其在船帆石附近民宿，並於九十六年四月八
日下午六時退房，駕駛上開自用小客車攜前揭愷他命三包返回高
雄市○○區○○街一二二之四號住處。嗣上訴人於九十六年四月
十二日晚上十一時四十五分許，駕駛上開自用小客車攜帶上開愷
他命三包，在高雄市○○區○○路與六合路口處，伺機欲找買主
販售之際，為警當場查獲，並在上開自用小客車駕駛座旁之乘客
座位處，扣得上開愷他命三包等情，因而撤銷第一審關於上訴人
販賣第三級毒品部分之判決，改判仍論處上訴人販賣第三級毒品
罪刑，固非無見。
惟查：(一)、審理事實之法院，對於依法應行調查之證據，應詳為
調查，綜合調查所得之證據資料，本於經驗法則及論理法則定其
取捨，並將取捨證據及得心證之理由於判決內詳為說明；如事實
尚非明確，基於公平正義之維護或對被告之利益有重大關係事項
，而有應調查之證據未予調查，遽予判決者，即有應於審判期日
調查之證據而未予調查之違法。原判決以上訴人有上開意圖販賣
而販入愷他命犯行，理由貳、二、則說明「(二)……依被告甲○○
1次販入上揭第三級毒品愷他命三包之總毛重合計約高達1605.90
公克……更甚者，人體每日所能承受愷他命之毒品量值，僅有一
定限度，過量吸食即有危及生命之虞，則一般施用愷他命（Keta
mine）劑量為體重每公斤1至4.5毫克之情節，並有行政院衛生署
管制藥品管理局九十三年十二月十日管檢字第0930011789號函等
……在卷可參，是被告如將上開價值三十萬元愷他命三包之總毛
重合計約高達1605.90 公克之總數量悉數供己施用，所需時間恐
非數月可就……。」（原判決第七頁）然上揭行政院衛生署管制
藥品管理局九十三年十二月十日管檢字第0930011789號函（偵查
卷第二九頁）說明二、係以「Ketamine……一般施用劑量為每公
斤一至四．五毫克，惟其使用最大量（致命量）因個人體質、代
謝情況、接觸時間長短及對藥物的耐藥性等因素不同，依個案而
異，建請洽詢臨床醫師。」並非以每公斤四．五毫克為最大施用
容許量。同局九十三年九月十三日管檢字第0930084059號函（偵
查卷第三０頁）說明二、則另以「……Ketamine靜脈注射劑量每
公斤體重使用一至四．五毫克，肌肉注射劑量每公斤體重使用六
．五至十三毫克……」，有該函可參，所載內容與前函並不一致
，原判決逕依前者作為論斷之依據，已有未合；況原判決遽謂依
上訴人購買之數量，若悉數供己施用，「所需時間恐非數月可就
」，並未說明其論斷之依據，亦有判決理由不備之違法。究本件
上訴人施用之情形如何？其每日可容許施用之數量，應使用何項
基數計算之？上開扣案愷他命既均為含包裝之重量，倘扣除包裝
，實際重量若干？該愷他命之純度如何？於計算上訴人每日可施
用之數量時，是否應依何種純度計算其容許量？若依規定之容許
量計算之，果將扣案愷他命均由上訴人施用，其可施用之期間為
何？是否明顯已逾一般施用者持有之數量？凡此俱與上開論斷是
否合乎論理法則、經驗法則攸關，且屬對被告之利益有重大關係
事項，原判決未予查明釐清，遽為不利上訴人之論斷，亦有應於
審判期日調查之證據而未予調查之違法。(二)、原判決理由貳、二
、又說明「(二)……況台灣地區屬於海島型氣候天氣較為潮濕……
若愷他命毒品私自藏放時間過久，受潮變質在所難免，亦將有損
施用愷他命毒品者欲達之麻醉、鎮痛效果……被告豈有不知愷他
命毒品私自藏放時間過久，受潮變質之理，是被告……辯稱：愷
他命如果受潮，用火烤一烤就可以了，伊不知道會變質云云，顯
無可採。」（原判決第八頁）惟愷他命果有受潮情形，是否影響
其效用？以火烤加熱可否恢復效能？事實如何不明，原判決復未
說明其論斷之依據，亦有可議。(三)、原判決理由貳、二、另以「
(二)……被告販入之時間係墾丁音樂季……地點在福華飯店的地下
室舉行，有不特定之多數人參與上開音樂季跳舞等夜夜狂歡，而
被告販入當時即知……價格較便宜，並有不特定之多數人參與上
開舞會等夜夜狂歡者，且取貨地點亦在上開舞會場所鄰近的船帆
石附近某路邊，是被告販入上開大量愷他命時……亦能判斷上開
舞會狂歡者會有高度需求愷他命之消費者出現，縱其大量販入愷
他命自己一時難以施用完畢，亦可乘機販賣以牟利，則上開購入
愷他命受受潮變質之風險應可降至最低，是以被告購入上開愷他
命三包，應有意圖營利待售之意圖甚明。」（原判決第八頁）「
(三)……是被告所辯：伊購入上開毒品供己施用，並未出售予不特
定人云云，即與一般施用毒品之常情有違，自無足取。」（原判
決第九頁）是否指上訴人有意利用墾丁音樂季「乘機販賣以牟利
」，據以論斷其有營利待售意圖？又是否因上訴人辯稱「並未出
售予不特定人云云……自無足取」，而謂上訴人有出售予不特定
人之行為？然原判決並未說明其為上揭論斷之依據，自有瑕疵。
以上或為上訴意旨所指摘，或為本院得依職權調查之事項，應認
上訴為有理由。按第三審法院應以第二審判決所確認之事實為判
決基礎，刑事訴訟法第三百九十四條第一項前段定有明文。原判
決上述之違背法令，影響於事實之確定，本院無可據以為裁判，
應將原判決撤銷，發回原審法院更為審判。
據上論結，應依刑事訴訟法第三百九十七條、第四百零一條，判
決如主文。
中　　華　　民　　國　九十六　年　 十二　 月　 十三　 日
                      最高法院刑事第一庭
                          審判長法官  董　明　霈
                                法官  林　茂　雄
                                法官  張　祺　祥
                                法官  呂　永　福
                                法官  賴　忠　星
      本件正本證明與原本無異
                                      書  記  官
中　　華　　民　　國　九十六　年　 十二 　月   十九   日
                                                      V
